臺灣高等法院臺中分院刑事判決
109年度上訴字第2060號

上  訴  人  臺灣臺中地方檢察署檢察官
被      告  陳志誠



上列上訴人因違反毒品危害防制條例案件，不服臺灣臺中地方法
院109年度訴字第515號中華民國109年7月28日第一審判決（起訴
案號：臺灣臺中地方檢察署108年度毒偵字第4490號），提起上
訴，本院判決如下：
    主  文
原判決撤銷。
乙○○施用第一級毒品，免刑。
    犯罪事實
一、乙○○基於施用第一級毒品之犯意，於民國108年8月30日14時
    許，在其位於臺中市○○區鎮○路00巷0弄00號住處，以將第一
    級毒品海洛因摻入香菸內點燃吸食煙霧方式，施用海洛因1
    次。嗣乙○○於108年9月2日14時9分許，在臺灣臺中地方檢察
    署觀護人室，經採集尿液送驗，結果呈嗎啡陽性反應，因而
    查悉上情。
二、案經臺中市政府警察局清水分局報告臺灣臺中地方檢察署檢
    察官偵查起訴。
    理  由
一、被告以外之人於審判外之言詞或書面陳述，除法律有規定者
    外，不得作為證據；被告以外之人於審判外之陳述，雖不符
    刑事訴訟法第159條之1至第159條之4之規定，而經當事人於
    審判程序同意作為證據，法院審酌該言詞陳述或書面陳述作
    成時之情況，認為適當者，亦得為證據，刑事訴訟法159條
    第1項、第159條之5分別定有明文。本判決所引用被告以外
    之人於審判外之陳述，檢察官及被告乙○○均與本院審理同意
    作為證據（見本院卷第174頁），審酌上開證據資料製作時
    之情況，尚無違法不當及證明力明顯過低之瑕疵，且與 待
    證事實具有關連性，認為以之作為證據應屬適當，依刑事訴
    訟法第159條之5第1項規定，均有證據能力。其餘引用之非
    供述證據，均與本案犯罪待證事實具有證據關連性，且無證
    據證明有何違法取證之情事，並經依法踐行調查證據程序，
    自得為本案之證據使用。
二、上揭犯罪事實，訊據被告於原審及本院審理時坦承不諱，且
    其經採尿送驗，結果呈嗎啡陽性反應，此有臺灣臺中地方檢
    察署施用毒品犯尿液檢體監管紀錄表（第三聯）、臺灣檢驗
    科技股份有限公司報告日期108年9月17日報告編號UU/2019/
    00000000號濫用藥物檢驗報告各1紙在卷可稽，堪認被告於
    上開時間、地點確有施用第一級毒品之行為。足徵被告自白
    與事實相符，是被告上開施用第一級毒品犯行堪以認定，應
    依法論罪科刑。
三、法律之適用：
  ㈠核被告所為，係犯毒品危害防制條例第10條第1項之施用第一
    級毒品罪。被告為施用之目的而持有第一級毒品海洛因之低
    度行為，應為其施用之高度行為所吸收，不另論罪。
　㈡109年1月15日修正公布、同年7月15日施行之毒品危害防制條
    例第20條第3項規定，犯第10條之罪於觀察、勒戒或強制戒
    治執行完畢釋放後，3年後再犯第10條之罪者，適用本條前2
    項之規定。上開所謂「3年後再犯」，只要本次再犯（不論
    修正施行前、後）距最近1次觀察、勒戒或強制戒治執行完
    畢釋放，已逾3年者，即該當之，不因其間有無犯第10條之
    罪經起訴、判刑或執行而受影響，此為最高法院最近之 統
    一見解（見最高法院109年度台上字第3826號判決意旨）。
    又本次修正之毒品危害防制條例第35條之1定有過渡條款，
    其本文第2款前段僅規定：「審理中之案件，由法院或少年
    法院（地方法院少年法庭）依修正後規定處理。」其立法說
    明雖謂：「若該等案件於修正施行前已繫屬於法院或少年法
    院（地方法院少年法庭）者，為求程序之經濟，法院或少年
    法院（地方法院少年法庭）應依修正施行後之規定，即應依
    職權為觀察、勒戒或強制戒治之裁定。」等語，顯未顧及現
    行毒品政策對於施用毒品者，係採「觀察、勒戒或強制戒治
    」（即機構內處遇）及毒品危害防制條例第24條「附命完成
    戒癮治療緩起訴」（即機構外處遇）之雙軌制治療處遇，暨
    本次修正之毒品危害防制條例第24條已擴大對施用毒品者，
    能視個別情況給予繳納處分金、義務勞務、心理輔導或其他
    預防再犯措施等顯然對被告較為有利之多元化緩起訴處遇精
    神。故法院若認檢察官未及審酌被告有無不適合附命完成戒
    癮治療等緩起訴處分情形，倘逕予裁定觀察、勒戒，對被告
    顯然不利或有失公平，而宜由檢察官再行斟酌者，即應認起
    訴違背規定且無從補正而判決不受理。從而，解釋修正後毒
    品危害防制條例第35條之1第2款前段所稱「依修正後規定處
    理」，就本次再犯第10條之罪，距最近1次觀察、勒戒或強
    制戒治執行完畢釋放後，已逾3年者，法院得視個案情形，
    就依職權裁定令被告入勒戒處所觀察、勒戒，或依刑事訴訟
    法第303條第1款規定為不受理之判決，擇一適用，亦為最高
    法院最近之一致見解（見最高法院109年度台抗字第1771號
    裁定意旨）。而被告因施用毒品案件，經檢察官為附命完成
    戒癮治療之緩起訴處分者，不論是否已完成所命履行之戒癮
    治療，均不等同於曾受觀察、勒戒之處遇（最高法院110年
    度台上字第2096號判決意旨參照）。
  ㈢本案被告前因施用毒品案件，經臺灣臺中地方法院以90年度
    毒聲字第4942號裁定送強制戒治，於92年4月15日執行完畢
    ；又於95年間因施用毒品案件，經臺灣臺中地方法院以95年
    度毒聲字第1001號裁定送臺灣臺中看守所附設勒戒處所施以
    觀察、勒戒後，認無繼續施用毒品之傾向，於95年10月14日
    執行完畢釋放出所，並由檢察官以95年度毒偵字第33845號
    為不起訴處分確定；再因施用毒品案件，經檢察官以101年
    度毒偵字第882號為附命完成戒癮治療之緩起訴處分確定；
    再於106年間因施用毒品案件，經臺灣臺中地方檢察署檢察
    官以106年度毒偵字第5594號為附命完成戒癮治療之緩起訴
    處分，緩起訴期間為107年2月7日起至109年2月6日止，嗣經
    檢察官以108年度撤緩字第817號撤銷緩起訴處分書撤銷緩起
    訴處分等情，有臺灣高等法院被告前案紀錄表在卷可憑。被
    告為本案犯行之時日為108年8月30日，距前揭最後一次施以
    觀察、勒戒，認無繼續施用毒品之傾向而執行完畢釋放出所
    之95年10月14日，已逾3年，且依新修正法律及最高法院最
    近之一致見解，附命完成戒癮治療之緩起訴處分，並非觀察
    、勒戒或強制戒治，則被告於該次觀察、勒戒後未有3年內
    再犯之紀錄，而係3年後再犯本案施用第一級毒品犯行，是
    依照前述說明，本案應回歸適用觀察、勒戒及強制戒治之規
    定。檢察官依修正前毒品危害防制條例規定提起公訴，起訴
    程序固未違背當時之規定，惟原審僅依被告受附命完成戒癮
    治療之緩起訴處分確定內3年內再犯，即予以被告論罪科刑
    ，而未依109年7月15日修正施行之毒品危害防制條例規定，
    為不受理之判決或觀察、勒戒之裁定，即有違誤。檢察官執
    上開理由提起上訴，指摘原審為科刑之判決不當，即有理由
    。
　㈣惟本案既已不得追訴處罰，經本院依修正後之上開規定，於1
    09年9月3日依職權裁定觀察、勒戒後，仍有繼續施用第一級
    毒品傾向，再經本院於110年1月5日裁定強制戒治，而強制
    戒治後因無繼續施用第一級毒品傾向，經臺灣高等檢察署臺
    中檢察分署檢察官以110年度聲字第1號，聲請本院免予繼續
    執行，經本院於110年5月14日以110年度毒聲字第5號裁定被
    告所受強制戒治處分，免予繼續執行釋放出所之事實，有上
    開本院相關裁定、臺灣臺中地方檢察署檢察官觀察勒戒處分
    執行指揮書、法務部○○○○○○○○109年12月31日中戒所衛字第1
    0910006020號函檢附之有無繼續施用毒品傾向證明書、有無
    繼續施用毒品傾向評估標準紀錄表、臺灣臺中地方檢察署11
    0年10月5日中檢謀洪松110院戒執28字第164662號函各1份在
    卷可查(見本院卷第57至71、115至117、167頁)。是依修正
    後毒品危害防制條例第35條之1第2款之規定，就被告所犯本
    案施用第一級毒品之行為，應為免刑之判決。
四、綜上，原審未及審酌適用修正後毒品危害防制條例之相關規
    定，致對被告為科刑之判決，有所未合。檢察官之上訴為有
    理由，自應由本院將原判決撤銷，諭知被告免刑之判決。
據上論斷，應依刑事訴訟法第369條第1項前段、第364條、第299
條第1項但書，毒品危害防制條例第10條第1項、第35條之1第2款
（修正後），判決如主文。
本案經檢察官顏偉哲提起公訴，檢察官洪志明提起上訴，檢察官
甲○○到庭執行職務。
中　　華　　民　　國　　110 　年　　10　　月　　27　　日
            刑事第三庭  審判長法　官　楊  真  明
                              法　官　邱  顯  祥
                              法　官　楊  欣  怡
以上正本證明與原本無異。
如不服本判決應於收受送達後20日內向本院提出上訴書狀，其未
敘述上訴之理由者，並得於提起上訴後20日內向本院補提理由書
（均須按他造當事人之人數附繕本）「切勿逕送上級法院」。

                              書記官  胡  美  娟

中　　華　　民　　國　　110 　年　　10　　月　　28　　日
附錄本判決所適用之法條：
毒品危害防制條例第10條第1項：
　施用第一級毒品者，處6月以上5年以下有期徒刑。